臺灣臺中地方法院民事判決　九十一年度訴字第二六五一號
　　原　　　告　第七商業銀行股份有限公司
　　法定代理人　甲○○
　　訴訟代理人　丙○○
　　被　　　告　戊○○
　　　　　　　　己○○
右當事人間請求清償借款事件，本院判決如左：
　　主　　文
被告戊○○、己○○應連帶給付原告新台幣伍佰貳拾陸萬伍仟伍佰玖拾壹元及自九十一年五
月廿一日起至清償日止，按年息百分之七點七五計算之利息，並自九十一年六月廿二日起至
清償日止，按上開利率百分之十計付之違約金。
訴訟費用由被告戊○○、己○○連帶負擔。
　　事　　實
甲、原告方面：
一、聲明：求為判決如主文所示。
二、陳述：
　　(一)原告與被告等雙方合意以　鈞院為第一審管轄法院。（詳授信約定書第十六條規定)
　　　。
　　(二)被告己○○、戊○○與乙○○於八十六年十一月二十日共同簽立連帶保證書，約定凡
　　　原告持有債務人長峻建設股份有限公司簽章於原告之一切債務憑證於新台幣（下同）
　　　壹仟貳佰萬元之限額內，與債務人長峻建設股份有限公司負連帶償還債務之保證責任
　　　，故被告己○○、戊○○應負連帶償還債務之責任。
　　(三)緣債務人長峻建設股份有限公司邀同乙○○、丁○○為連帶保證人，於八十九年五月
　　　十六日，向原告借款柒佰壹拾萬元；並於同日共同簽發本票，向原告借款肆佰玖拾萬
　　　元，約定借款期間以每一個月為一期，按期繳納利息，未按期繳納利息時，自逾期之
　　　日起六個月內按原放款利率百分之十、逾六個月部份按原放款利率百分之二十加計違
　　　約金，如有一期未按期付息即視為全部到期。詎料被告等僅繳息至九十年七月二十五
　　　日，經原告向　鈞院聲請拍賣擔保物，經　鈞院九十年度民執五字第二八六九四號執
　　　行受償本金陸佰柒拾參萬肆仟肆佰零玖元，原告自得請求被告等連帶一次清償原告伍
　　　佰貳拾陸萬伍仟伍佰玖拾壹元，並應連帶給付自九十一年五月二十一日起至清償日止
　　　利息及違約金。
　　(四)原告依消費借貸及連帶保證之法律關係起訴，求為判決如訴之聲明。
三、證據：
　　提出借據一份、本票一紙、借款申請書二份、連帶保證書一份、帳卡二份、授信約定書
　　一份、分配表一份等影本為證。
乙、被告方面：
一、聲明：求為判決：
　　(一)原告之訴駁回。
　　(二)訴訟費用由原告負擔。
二、陳述：
　　(一)按定有期限之債務為保證者，如債權人允許主債務人延期清償時，保證人除於其延期
　　　已為同意外，不負保證責任，為民法第七百五十五條之所明定。此項規定凡保證債務
　　　均適用之，連帶保證債務不過保證人喪失先訴及檢索抗辯權，仍不失為保證債務之一
　　　種，自無排斥上開法條適用之理由（最高法院四十四年台上字第二八二號判例），查
　　　延期免責之抗辯之存在，係因保證人每以主債務人清償期之資產狀況為準而為保證，
　　　如許債權人任意延長期限，則延長後主債務人之資產狀況難免惡化，於保證人至為不
　　　利，故法律上乃免除保證人之責任。
　　(二)又依民法第二百四十七條之一第二、三、四款規定，依照當事人一方預定用於同類契
　　　約之條款而訂定之契約，如有加重他方當事人之責任；使他方當事人拋棄權利或限制
　　　其行使權利；其他於他方當事人有重大不利益等約定，按其情形顯失公平者，該部分
　　　約定無效。而民法債編施行法第十七條規定，「修正之民法第二百四十七條之一之規
　　　定，於民法債編修正施行前訂定之契約，亦適用之。」民法債編於八十八年四月廿一
　　　日修正，八十九年五月五日施行。而系爭保證書之訂約日為八十六年十一月二十日，
　　　自亦適用民法第二百四十七條之一規定。
　　(三)查雖被告係於八十六年十一月二十日與原告簽立保證書，就債務人長峻建設股份有限
　　　公司在新台幣一千二百萬元之限額內債務為連帶保證人，惟屆清償期，原告未取得被
　　　告戊○○、己○○同意，逕於八十九年五月十六日與債務人長峻建設約定展期一年，
　　　至九十年五月十六日清償。原告以定型化契約條款定明無須被告同意，即可逕自同意
　　　借款人長峻建設股份有限公司（下稱長峻建設）延期清償（詳連帶保證書內容），無
　　　異令被告在無從評估借款人長峻建設之資力狀況下，任由原告決定被告無條件永久承
　　　擔借款人長峻建設無資力之風險，此項結果雖有利於原告企業之經營，但對於被告而
　　　言負擔過大，與人為刀俎我為魚肉無異，應認按其情形顯失公平，故拋棄「延期免責
　　　抗辯」之約定應為無效，被告仍可主張民法第七百五十五條之延期免責抗辯權，故被
　　　告戊○○、己○○得不負保證責任。
　　(四)綜上所述，原告本於保證關係訴求被告清償保證債務，即無理由，請求駁回原告之訴
　　　，俾保權益。
　　理　　由
一、本件原告主張之事實，業據其提出借款申請書二份、授信約定書一份、連帶保證書一份
　　、借據一紙、本票一張、帳卡二份、分配表一份等影本為證，被告則以系爭借款原告未
　　經被告同意逕自准許主債務人長峻建設股份有限公司延期清償，此定型化契約所載拋棄
　　「延期免責抗辯」之約定，依民法第二百四十七條之一第二、三、四款規定，應為無效
　　，被告戊○○、己○○得不負保證責任，原告本於保證關係訴求被告清償保證債務為無
　　理由等語，資為抗辯。
二、民法第七百五十四條第一項規定，「就連續發生之債務為保證而未定有期限者，保證人
　　得隨時通知債權人終止保證契約」。同條第二項規定，「前項情形，保證人對於通知到
　　達債權人後所發生主債人之債務，不負保證責任」。同法第七百五十五條規定，「就定
　　有期限之債務為保證者，如債權人允許主債務人延期清償時，保證人除對於其延期已為
　　同意外，不負保證責任」。
　　按保證人與債權人約定就債權人與主債務人間所生一定債之關係範圍內之不特定債務預
　　定最高限額由保證人保證之契約，學說上稱為最高限額保證。此種保證契約如定有期間
　　，在該期間內所生約定範圍內之債務，不逾最高限額者，均為保證契約效力所及；如未
　　定期間，保證契約在未經保證人依民法第七百五十四條規定終止或有其他消滅原因以前
　　，所生約定範圍內之債務亦同。故在該保證契約有效期間內，已發生約定範圍內之債務
　　，於不逾最高限額者，債權人仍得請求保證人履行保證責任。
　　本件被告戊○○、己○○與乙○○、丁○○於八十六年十一月二十日與原告訂立連帶保
　　證書，連帶保證債務人長峻建設股份有限公司對原告於現在（保括改組前）及將來所簽
　　章之付款、承兌、背書或保證之票據暨借據（包括透支契約）以及其他一切債務憑證以
　　新台幣壹仟貳佰萬元為限額，保證人願與債務人負連帶償還保證責任。保證人並願預先
　　拋棄先訴抗辯權及檢索權，並在本項債務未清償前，決不自行退保，又如債務人所簽章
　　之上項票據、借據及其他一切債務憑證，付款人有遲延付款或請求延期時，原告得酌情
　　允諾，保證人決不因此主張延期免責之抗辯。是本件被告所簽訂之連帶保證書為未定有
　　期限之最高限額保證。經查主債務人長峻建設股份有限公司固於八十七年二月十六日分
　　別向原告借款七百一十萬元、四百九十萬元，到期日均為八十九年二月十六日，嗣屆期
　　未能清償，於八十九年五月十六日換單，原告同意主債務人延期至九十年五月十六日清
　　償，此有借款申請書二份、借據一紙、本票一張等影本附卷可稽。但查本件係未定期限
　　之最高限額一千二百萬元連帶保證，且被告於系爭保證書上同意如原告准許主債務人延
　　期清償時，決不因此主張延期免責之抗辯。被告雖辯稱：「其未注意保證書內容而予以
　　簽署」。惟連帶保證人與主債務人對債務同負連帶清償責任。茲事體大，其辯詞難以置
　　信。況其等於同日（八十六年十一月二十日）所簽訂之授信約定書第十一條第三款亦有
　　同意旨之約定，「如貴行：：或允許主債務人延期清償，：：，均毋須再徵求立約人之
    同意，立約人仍負全部債務之保證責任」。且上開文字字體大而黑，相當醒目，被告難
    以推諉不見。
　　綜上所述，本件係未定期限之最高限額一千二百萬元保證，被告並未在債務發生前對原
　　告表示終止保證契約，對系爭債務自應負連帶清償責任。系爭契約雖係定型化，但民法
　　第七百五十四條規定，保證人對於未定期限連續發生之債務為保證，得隨時通知債權人
　　終止保證契約。此對保證人之權益亦有保護。是法律賦予保證人得隨時終止保證契約，
　　縱使保證契約約定保證人不得主張延期免責之抗辯，亦難認其有何不公平。是被告主張
　　本件係定有期限之保證，原告允許主債務人延期清償，其不同意，不負保證責任，且拋
　　棄延期免責抗辯之約定，顯失公平，應為無效，彼等不負保證責任之答辯，礙難採納。
三、本件原告依消費借貸及連帶保證之法律關係，請求被告連帶給付系爭借款五百二十六萬
　　五千五百九十一元及如主文所示之利息、違約金，為有理由，應予准許。
四、據上論結：原告之訴為有理由，依民事訴訟法第八十五條第二項判決如主文。
中　　　　華　　　　民　　　　國　 九十一　 年　　　九　　　 月　　 十三　　　日
　　　　　　　　　　　　　　　　　　臺灣臺中地方法院民事第四庭
~B法　　　官　周靜秀
右為正本係照原本作成
如不服本判決，應於判決送達後二十日內，向本院提出上訴狀。
中　　　　華　　　　民　　　　國　 九十一　 年　　　九　　　 月　　 十六　　　日
~B法院書記官
